【裁判字號】    90,訴,751
【裁判日期】    900528
【裁判案由】    違反電信法
【裁判全文】
臺灣高雄地方法院刑事判決                            九十年度訴字第七五一號
    公  訴  人  臺灣高雄地方法院檢察署檢察官
    被      告  戊○○
    被      告  乙○○
    被      告  甲○○
                原名馬錦明）.
右列被告等因違反電信法案件，經檢察官聲請簡易判決處刑（八十九年度偵字第二０
０六二號），及移送併案審理（九十年度偵字第三五八四號），本院高雄簡易庭認不
宜以簡易判決處刑，移由普通庭依通常程序審理，本院判決如左：
    主    文
戊○○連續以詐術得財產上之不法利益，累犯，處拘役伍拾日，如易科罰金，以參佰
元折算壹日。
乙○○連續以詐術得財產上之不法利益，處拘役參拾日，如易科罰金，以參佰元折算
壹日。
甲○○連續以詐術得財產上之不法利益，處拘役肆拾日，如易科罰金，以參佰元折算
壹日。
    事    實
一、戊○○前因重利罪案件，經臺灣高等法院高雄分院判處有期徒刑七月，嗣經上訴
    最高法院經裁判駁回上訴確定，於民國八十七年七月二十一日執行完畢。詎戊○○猶不知悔改，自甲○○處得知中華電信股份有限公司（以稱中華電信公司）0
    000000000號、0000000000號「隨身碼」之密碼後（原申請
    租用戶分別為丙○○、丁○○），戊○○、甲○○二人竟基於意圖為自己不法利
    益之概括犯意，於八十九年四月間，在高雄市○○路與青年路口等處，多次利用
    上開隨身碼撥打電話予其友人，致使中華電信公司陷於錯誤，誤認戊○○、甲○○為隨身碼之合法使用人而予以撥接，渠等分別連續獲得免費使用該隨身碼通訊
    之財產上不法利益，戊○○共計新臺幣（下同）三百二十六元（其中00000
    00000號盜撥一百十六元、0000000000號盜撥二百十元）、甲○○共計三百四十五元（其中0000000000號盜撥三百四十二元、000
    0000000號盜發三元）。另乙○○亦自甲○○處得知上開中華電信公司0
    000000000號「隨身碼」之密碼後，竟基於意圖為自己不法利益之概括
    犯意，於八十九年四月間，在高雄市○○路與青年路口等處，多次利用上開隨身
    碼撥打電話予其友人，致使中華電信公司陷於錯誤，誤認乙○○為隨身碼之合法
    使用人而予以撥接，而連續獲得免費使用該隨身碼通訊之財產上不法利益，共計
    三十元。嗣因丙○○、丁○○接獲帳單後發現有異，向中華電信公司嘉義營運處
    提出檢舉，始循線查獲上情。
二、案經交通部電信總局函送臺灣高雄地方法院檢察署檢察官聲請簡易判決處刑及移
    送併案審理。
    理    由
一、右揭事實業據被告戊○○、乙○○、甲○○三人於本院審理時供承不諱，核與被
    害人丙○○、丁○○二人於警訊中之指訴情節相符，並有中華電信公司已出帳通
    話明細報表五紙、隨身碼被盜用申報書二紙及電信警察隊第三中隊偵辦盜打電話
    案嫌疑人指認書四紙在卷可稽。堪認被告戊○○、乙○○、甲○○三人之自白核
    與事實相符，自得採為論罪之依據。本件事證已臻明確，被告戊○○、乙○○、
    甲○○三人之犯行均堪認定。
二、按被告戊○○、乙○○、甲○○三人使用他人所申請之隨身碼密碼，撥打該號碼
    而使中華電信公司陷於錯誤，允許渠等使用他人隨身碼，而得有免於支出撥接通
    訊費用之利益，故核渠等所為，均係犯刑法第三百三十九條第二項之詐欺得利罪
    。公訴人認被告戊○○、乙○○、甲○○三人之上開犯行，均係違反電信法第五
    十六條第一項之意圖為自己不法之利益，盜用他人電信設備通信罪云云，惟按電
    信法第五十六條第一項規定：「意圖為自己或第三人不法之利益，以有線、無線
    或其他電磁方式，盜接或盜用他人電信設備通信．．．」，係指以有線、無線或
    其他電磁方式盜接或知他人製造、變造電信器材或為前開盜接而為盜用者而言，
    此觀同法第六十條，對於犯第五十六條之罪者，其電信器材，不問屬於犯人與否
    均應沒收之規定自明，此有臺灣高等法院八十七年度上訴字第二五七０號判決一
    份在卷可資參酌。從而，被告戊○○、乙○○、甲○○三人僅係於得知該隨身碼
    號碼而加以使用，該隨身碼並無遭人盜拷之情，則被告三人之犯行實與一般盜撥
    他人電話使用之情形無異，而與前述電信法第五十六條第一項之規範情節有間，
    亦與電信法係為保障通訊安全之立法目的有別，是被告戊○○、乙○○、甲○○
    三人所為，均應僅構成刑法第三百三十九條第二項之詐欺得利罪，公訴人認被告
    戊○○、乙○○、甲○○三人之前開犯行，均係違反電信法第五十六條第一項之
    意圖為自己不法之利益，盜用他人電信設備通信罪，容有誤會。惟就其行為之侵
    害性及目的，其基本社會事實仍屬同一，爰依法變更起訴法條，併予敘明。又被
    告戊○○、乙○○、甲○○三人先後多次詐欺得利之犯行，均時間緊接，所犯構
    成要件均相同，顯均係基於概括犯意反覆為之，均為連續犯，均應依刑法第五十
    六條之規定以一罪論，並加重其刑。另被告戊○○前犯有如事實欄所述之重利罪
    案件，經臺灣高等法院高雄分院判處有期徒刑七月，嗣經上訴最高法院經裁判駁
    回上訴確定，並於八十七年七月二十一日執行完畢，有臺灣高雄地方法院檢察署
    被告刑案資料查註紀錄表在卷可證，其於五年內再犯本件有期徒刑以上之罪，係
    屬累犯，應依刑法第四十七條之規定加重其刑。被告戊○○有二種以上刑之加重
    事由，應依刑法第七十條之規定，遞加重之。爰審酌被告戊○○、乙○○、甲○○三人僅為貪圖小利而為本件犯行，及對被害人丙○○、丁○○二人所生之危害
    尚屬非鉅，且渠等犯罪後均能坦認犯行，態度良好等一切情狀，分別量處如主文
    所示之刑。又被告戊○○、乙○○、甲○○三人於行為後，刑法第四十一條業於
    九十年一月十日修正公布施行，並於同年月十二日生效，依修正前之刑法第四十
    一條規定：「犯最重本刑為三年以下有期徒刑以下之刑之罪，而受六個月以下有
    期徒刑或拘役之宣告，因身體、教育、職業或家庭之關係，執行顯有困難者，得
    以一元以上三元以下折算罰金」，惟修正後之刑法第四十一條第一項規定「犯最
    重本刑為五年以下有期徒刑以下之刑之罪，而受六個月以下有期徒刑或拘役之宣
    告，因身體、教育、職業或家庭之關係或其他正當理由，執行顯有困難者，得以
    一元以上三元以下，易科罰金。但確因不執行所宣告之刑，難收矯正或難以維持
    法秩序者，不在此限」。比較上開新舊法，修正後之刑法第四十一條第一項就得
    宣告易科罰金之範圍較修正前之舊法為廣，是依刑法第二條第一項前段規定，自
    應適用裁判時較有利於被告之法律即修正後之刑法第四十一條第一項規定，故爰
    併均諭知易科罰金之折算標準。
據上論斷，應依刑事訴訟法第四百五十二條、第二百九十九條第一項前段、第三百條
，刑法第二條第一項前段、第五十六條、第三百三十九條第二項、第四十七條、修正
後第四十一條第一項，罰金罰鍰提高標準條例第一條前段、第二條，判決如主文。
本案經檢察官陳正達到庭執行職務。
中    華    民    國      九十      年      五      月      二十八      日
                                  臺灣高雄地方法院刑事第七庭
                                      法  官  蔡  正  雄
右正本證明與原本無異。
如不服本判決，應於判決送達後十日內，向本院提出上訴狀。
                                      書記官  許  雅  惠
中    華    民    國      九十      年      五      月      二十八      日
附錄本判決論罪之法條：
刑法第三百三十九條：
意圖為自己或第三人不法之所有，以詐術使人將本人或第三人之物交付者，處五年以
下有期徒刑、拘役或科或併科一千元以下罰金。
以前項方法得財產上不法之利益或使第三人得之者亦同。
前二項之未遂犯罰之。


司法院資訊處製作；財團法人民間司法改革基金會備份。
